臺灣南投地方法院民事裁定  
111年度監宣字第6號
聲  請  人  黃耀南  

相  對  人  黃挺毅  

關  係  人  黃如玉  
上列聲請人聲請監護宣告事件，本院裁定如下：
    主  文
一、宣告黃挺毅（男，民國○○○年○月○○○日生，身分證統一編號
    ：Ｚ○○○○○○○○○號）為受輔助宣告之人。
二、選定黃耀南（男，民國○○○年○月○○日生，身分證統一編號：
    Ｚ○○○○○○○○○號）為受輔助宣告之人黃挺毅之輔助人。
三、聲請程序費用由受輔助宣告之人黃挺毅負擔。
    理  由
一、聲請意旨略以：聲請人為相對人之父，相對人自民國88年9
    月21日起，因中度精神分裂症送醫診治，至今仍不見起色，
    近日更已達不能為意思表示或受意思表示或不能辨識其意思
    表示之效果，爰依民法第14條第1項、第1110條、第1111條
    、家事事件法第164條規定，請求裁定相對人為受監護宣告
    之人，選定聲請人為相對人之監護人，指定關係人即相對人
    之姊黃如玉為會同開具財產清冊之人。若鑑定報告結果認相
    對人尚未達可監護宣告之程度，則請求准為輔助宣告等語。
二、對於因精神障礙或其他心智缺陷，致不能為意思表示或受意
    思表示，或不能辨識其意思表示之效果者，法院得因本人、
    配偶、四親等內之親屬、最近一年有同居事實之其他親屬、
    檢察官、主管機關、社會福利機構、輔助人、意定監護受任
    人或其他利害關係人之聲請，為監護之宣告；法院對於監護
    之聲請，認為未達第1項之程度者，得依第15條之1第1項規
    定，為輔助之宣告；法院對於監護宣告之聲請，認為未達應
    受監護宣告之程度，而有輔助宣告之原因者，得依聲請或職
    權以裁定為輔助之宣告。民法第14條第1項、第3項、家事事
    件法第174條第1項分別定有明文。又受輔助宣告之人，應置
    輔助人。輔助人及有關輔助之職務，準用第1095條、第1096
    條、第1098條第2項、第1100條、第1102條、第1103條第2項
    、第1104條、第1106條、第1106條之1、第1109條、第1111
    條至第1111條之2、第1112條之1及第1112條之2之規定；法
    院選定監護人時，應依受監護宣告之人之最佳利益，優先考
    量受監護宣告之人之意見，審酌一切情狀，並注意下列事項
    ：㈠受監護宣告之人之身心狀態與生活及財產狀況。㈡受監護
    宣告之人與其配偶、子女或其他共同生活之人間之情感狀況
    。㈢監護人之職業、經歷、意見及其與受監護宣告之人之利
    害關係。㈣法人為監護人時，其事業之種類與內容，法人及
    其代表人與受監護宣告之人之利害關係。同法第1113條之1
    、第1111條之1亦分別定有明文。
三、經查，聲請人主張之上開事實，業據其提出戶籍謄本、相對
    人之全民健康保險證明卡、身心障礙證明等件為佐，且經本
    院在鑑定人即衛生福利部草屯療養院精神科醫師陳佩琳前審
    驗相對人之精神狀況，相對人就生日、身分證字號、在場人
    士身分、所在處所、日常生活、親屬人數等問題均能正確回
    應等情，有本院111年2月23日訊問筆錄附卷可參；而鑑定意
    見亦認為：「鑑定所見：⒈身體檢查：一般身體理學檢查發
    現黃員（即相對人）生命徵象穩定，中等身材，無明顯外傷
    。神經學檢查發現其意識狀態為清醒，四肢肌力正常。⒉精
    神狀態：黃員由父親陪同入診間，接受鑑定當時意識狀態清
    醒，注意力易分散，定向感、判斷力、記憶力僅能回應簡單
    的問題。黃員外觀服儀邋遢、整潔度不佳，態度配合，可有
    適當眼神接觸，情緒焦慮浮躁，話量多，語速快，構音含糊
    ，言語表達主動，語言表達能力與理解力尚可回應簡單、日
    常生活相關的提問，偶有跳題、繞題的現象，思考內容鬆散
    表淺，邏輯能力較差，有明顯被害妄想、聽幻覺，病識感不
    佳，會談時無不適切行為。⒊心理評估：心理衡鑑結果，黃
    員的魏氏成人智力測驗第四版...測驗顯示，黃員的全量表
    智商分數得分為81（百分等級=10），落於中下智能障礙範
    圍。但由於黃員於處理速度之指數分數顯著低於其他向度，
    故推論黃員在視動協調速度上較緩慢，主要應與長期精神症
    狀及藥物副作用影響有關。而此次評估結果與黃員過去學業
    表現相比較，易稍有退化之趨勢，僅於語文知識相關之能力
    較能維持...鑑定期間，黃員的語言理解能力、表達能力與
    現實感尚可回應鑑定問題...黃員之精神科診斷為：思覺失
    調症。黃員的整體功能退化，財務管理能力欠佳，在大筆消
    費上容易出現過度輕率、無法衡量自身經濟能力、無法深入
    思考消費行為後果的情形，平時僅能進行小金額的購物。整
    體而言，黃員因疾病導致認知功能、執行功能缺損，難以進
    行財務管理，在醫療、財務、生活應用與決策上需由他人輔
    助，以維護其權益。綜合上述黃員之過去生活史、疾病史、
    身體檢查、精神檢查狀態及心理評估結果，本院認為黃員因
    上述精神障礙與心智缺陷，致其為意思表示或受意思表示，
    或辨識其意思表示效果之能力，顯有不足」等語，此有該院
    111年4月6日草療精字第1110003872號函附民事鑑定報告書
    在卷為憑，足認相對人因上述傷病，已達為意思表示或受意
    思表示，或辨識其意思表示效果之能力，顯有不足，須相當
    之人適時適度從旁協助、提醒，惟尚未達監護宣告之程度。
    從而，相對人應有受輔助宣告之必要，本件聲請為有理由，
    爰宣告相對人為受輔助宣告之人。
四、本件相對人既經輔助宣告，參照前揭規定，自應為其選定輔
    助人。查聲請人為相對人之父，現代為管領相對人之財產，
    相對人之姊黃如玉亦同意由聲請人為輔助人，有同意書1紙
    在卷為憑。是本院審酌聲請人與相對人誼屬至親，聲請人並
    曾向本院陳明倘相對人受監護宣告，願擔任相對人之監護人
    等情，認由聲請人擔任相對人之輔助人，應可符合相對人之
    最佳利益，亦能適時保障相對人之權益，爰裁定如主文第2
    項所示。
五、另聲請人雖有聲請法院指定黃如玉為會同開具財產清冊之人
    ，惟依民法第15條之2規定，以及民法第1113條之1規定並未
    準用同法第1094條、第1099條、第1099條之1、第1103條第1
    項等規定可知，受輔助宣告之人並未全然喪失行為能力，法
    律未完全剝奪其財產處分的權限，受輔助宣告人之財產，並
    非全由輔助人管理，法律並未要求輔助人須與經法院或主管
    機關所指定之人會同開具財產清冊，故輔助宣告事件，自無
    指定會同開具財產清冊之人之必要，附予敘明。
六、依家事事件法第174條第1項、第177條第2項、第164條第2項
    ，裁定如主文。
中　　華　　民　　國　　111 　年　　4 　　月　　28　　日
                   家事法庭     法  官  丁婉容  
以上為正本係照原本作成。　　　　　　　　　 
如對本裁定抗告，須於裁定送達後10日之不變期間內，向本院提
出抗告狀（須附繕本）。 
中　　華　　民　　國　　111 　年　　4 　　月　　28　　日
                                書記官  詹書瑋